【裁判字號】    90,交訴,86
【裁判日期】    901127
【裁判案由】    過失致死
【裁判全文】
臺灣板橋地方法院刑事判決                            九十年度交訴字第八六號
    公  訴  人  臺灣板橋地方法院檢察署檢察官
    被      告  甲○○
右列被告因過失致死案件，經檢察官提起公訴（八十九年度偵字第二○一八○號），
本院判決如左：
    主  文
甲○○從事業務之人，因業務上之過失致人於死，累犯，處有期徒刑伍月，如易科罰
金以佰元折算壹日。
    事  實
一、甲○○前曾於民國八十五年間，分別因業務過失致死、業務過失傷害等案件，經
    法院先後判處有期徒刑八月、四月確定，接續執行於八十八年一月三十一日縮刑
    期滿執行完畢。其後受僱於高雄縣仁武鄉○○村○○街八十八號二樓「松禧貨運
    有限公司」，擔任曳引車司機，為從事駕駛業務之人，詎其於八十九年十月二十
    三日上午十時四十五分許，駕駛車號六Ｋ－五一六號營業大貨曳引車，其後曳引
    車號Ｑ○－Ｆ六號子車，沿臺北縣三峽鎮○○路由三峽往土城方向行駛，駛至與
    三峽鎮○○路○○路口，右轉併入介壽路續往土城方向行駛，駛至介壽路一段一
    七二號前時，本應注意汽車行駛時，駕駛人應注意兩車併行之間隔，並隨時採取
    必要之安全措施，按其當時情節又非不能注意，適有邱天乾騎乘車號ＢＡＧ－○
    ○一號重型機車，沿介壽路由鶯歌往土城方向行駛，同向駛於其曳引車左側與之
    併行，互未保持併行之安全間隔，甲○○竟疏未注意即貿然加速往前超越行駛，
    以致在超越行駛中，其曳引之子車左側置物箱處與邱天乾機車右側發生擦撞，使
    邱天乾人車倒地，致邱天乾身體受有多處挫傷、胸腹部左側肋骨、骨盆腔骨骨折
    等傷害，雖經甲○○立即報警將邱天乾送醫急救，惟延至同日下午一時四十五分
    許，邱天乾仍因胸腹腔內出血不治死亡。
二、案經邱天乾之妻乙○○告訴及臺北縣警察局三峽分局報請臺灣板橋地方法院檢察
    署檢察官偵查起訴。
    理  由
一、訊據被告甲○○固不否認有於右揭時地駕車與被害人邱天乾騎乘之機車發生擦撞
    肇事之事實，惟矢口否認其有過失犯行，辯稱：伊當時已按交通規則在自己車道
    行駛，是被害人自己撞倒伊車，伊並無過失云云。惟查，依被告於警訊時供稱：
    伊駛至介壽路一段一七二號前時，有由左後視鏡看到邱天乾，他行駛在快車道內
    側與伊行駛快側之前拖車併行，當伊繼續向前行駛時，就聽到後方有擦地聲音，
    伊由左後視鏡才看到有機車跌倒，就趕緊停車下車查看等語（見偵查卷五頁反面
    ），足見被告於肇事前已自其左後照視鏡察看到被害人機車與之併行，按汽車行
    駛時，駕駛人應注意兩車併行之間隔，並隨時採取必要之安全措施，道路交通安
    全規則第九十四條第三項定有明文，被告既考領有合格駕照，對於上開規定自知
    之甚稔，是被告當時當應注意雙方車輛併行距離，是否安全，以採取必要之措施
    ，然其於右揭時地駕駛車輛，應注意能注意而不注意上開規定，仍貿然繼續往前
    行駛，以致肇事，被告之行為自有過失，況本件經送臺灣省車輛行車事故覆議鑑
    定委員會鑑定結果，亦持相同見解，有該委員會九十年六月八日府覆議字第九○
    ○八九四號覆議意見書在卷可稽，益證被告確有過失，雖按上開覆議意見亦認被
    害人於本件事故之發生亦有過失，惟既與被告之過失併合而為肇事之原因，被告
    之刑責自不能因此相抵獲得減免，僅可供量刑之斟酌而已。此外，復有道路交通
    事故調查報告表、肇事現場、車輛相片、臺北縣警察局三峽分局勘查報告、刑事
    警察局鑑驗通知書等在卷可資佐證，而被害人邱天乾確因本件車禍受傷死亡，亦
    經臺灣板橋地方法院檢察署檢察官督同檢驗員相驗明確，製有相驗屍體證明書、
    驗斷書及勘驗筆錄等在卷可憑，被告之過失行為與被害人之死亡間復具有相當因
    果關係，另被告係從事駕駛業務之人，亦據其供明在卷，是事證明確，被告犯行
    堪以認定。
二、被告為從事駕駛業務之人，其因業務上之過失致被害人死亡，核其所為係犯刑法
    第二百七十六條第二項之業務過失致死罪。又被告前曾於八十五年間，分別因業
    務過失致死、業務過失傷害等案件，經法院先後判處有期徒刑八月、四月確定，
    接續執行於八十八年一月三十一日縮刑期滿執行完畢，有卷附之臺灣高等法院檢
    察署刑案紀錄簡覆表可按，其受有期徒刑之執行完畢後，五年以內再犯有期徒刑
    以上之本罪，為累犯，應依法加重其刑。爰審酌被告素行、過失程度之輕重、並
    與被害人家屬達成民事和解（參卷附和解契約書）及犯罪後態度等一切情狀，量
    處如主文所示之刑，又刑法第四十一條業於九十年一月十日修正公布，於同年月
    十二日生效，該條第一項修正規定為「犯最重本刑為五年以下有期徒刑以下之刑
    之罪，而受六個月以下有期徒刑或拘役之宣告，因身體、教育、職業、家庭之關
    係或其他正當事由，執行顯有困難者，得以一元以上三元以下折算一日，易科罰
    金。但確因不執行所宣告之刑，難收矯正之效，或難以維持法秩序者，不在此限
    。」，經比較新舊法結果，被告所犯上開之罪，行為後依修正後之刑法第四十一
    條第一項前段規定，則得易科罰金，顯較為有利，爰依刑法第二條第一項前段，
    適用修正後刑法第四十一條第一項前段定，就被告上開所量處之刑，併諭知易科
    罰金之折算標準。
據上論斷，應依刑事訴訟法第二百九十九條第一項前段，刑法第二條第一項前段、第
二百七十六條第二項、第四十七條、第四十一條第一項前段，罰金罰鍰提高標準條例
第一條前段、第二條，判決如主文。
本案經檢察官李吉祥到庭執行職務
中      華      民      國    九十      年     十一     月    二十七    日
                                    臺灣板橋地方法院交通法庭
                                        法  官  彭  全  曄
右正本證明與原本無異
如不服本判決應於送達後十日內向本院提出上訴狀
                                        書記官  梁  宜  庭
中      華      民      國    九十      年     十二     月      五      日
附錄本案論罪科刑法條全文：
刑法第二百七十六條
因過失致人於死者，處二年以下有期徒刑、拘役或二千元以下罰金。
從事業務之人，因業務上之過失犯前項之罪者，處五年以下有期徒刑或拘役，得併科
三千元以下罰金。


司法院資訊處製作；財團法人民間司法改革基金會備份。
